【裁判字號】    91,交聲,14
【裁判日期】    920311
【裁判案由】    違反道路交通管理處罰條例聲明異議
【裁判全文】
臺灣澎湖地方法院刑事裁定                          九十一年度交聲字第一四號
    異  議  人  乙○○  男  五.
    即受處分人
右列受處分人因違反道路交通管理處罰條例案件，對於交通部公路局澎湖監理站中華
民國九十一年十二月九日八四─Ｔ00000000號裁決，聲明異議，本院裁定如
左：
    主  文
原處分撤銷。
乙○○汽車駕駛人於行駛道路時，使用手持式行動電話進行撥打，處罰鍰新臺幣三千
元。
    理  由
一、異議意旨略以：異議人於民國九十一年十一月二日下午四時三十八分許，駕駛車
    牌號碼：Ｅ二六三七五號自小貨車行經澎湖縣馬公市○○路，因繫於腰部之門號
    0000000000號行動電話摩擦腹部肌肉感覺不適，乃將之卸下，擬交給
    右旁座之太太洪採雲保管，詎遭澎湖縣警察局交通警察隊以異議人行駛中撥接手
    持式行動電話為由，開單舉發，經交通部公路局澎湖監理站以異議人行駛中使用
    手持式行動電話進行通話，違反道路交通管理處罰條例第三十一條之一第一項之
    規定，裁處異議人罰鍰新台幣（下同）三千元，惟異議人確未於汽車行駛中進行
    撥接或通話，爰聲明異議。
二、按汽車駕駛人於行駛道路時，使用手持式行動電話進行撥接或通話者，處新臺幣
    三千元罰鍰，道路交通管理處罰條例第三十一條之一第一項定有明文，是汽車駕
    駛人於行駛道路時，使用手持式行動電話進行撥打，不論有無撥通或續行通話，
    均為法所不許，應予處罰。
三、查證人即取締之員警丙○○、甲○○分別於本院調查中供稱：「我看到異議人在
    民生路的方向上開車前進，行進中拿著手機靠在耳朵附近，我們認為他是在接通
    電話，所以就上前去攔檢他，請他停在路口。當時還有另外一位執勤的員警叫甲
    ○○也有看到，異議人在被我們攔查開單之時，曾經拜託我們放他一馬，說他有
    認識警察局保安民防課的洪平財股長，在我們開了單之後，我們沒有理會他，還
    是逕予告發，後來異議人拒絕在舉發單上簽名，異議人被告發時，係以左手持手
    機放在耳朵上，當時我們正好是騎巡邏車由西往東方向途經馬公市○○路上，從
    異議人車子行進的左手邊會車經過，異議人則是開車由東往西方向途經民生路（
    羽毛球館前面的東、西向道路），所以可以很清楚看到異議人坐在駕駛座上，左
    手持行動電話放在耳朵附近，我們是在會車經過之後，再回頭攔檢異議人的車子
    ，我們是把異議人的車子引導到民族路上，開單取締，我們一般在取締這種案件
    的時候，如果違規人態度平和，我們通常就是開單讓他簽名，如果態度不佳，我
    們才會錄音存證，本件我們取締異議人的時候，他剛開始只是請我們不要開單，
    態度還算不錯，所以本件我們並沒有特別錄音存證，是到了後來我們執意開單並
    請他簽名的時候，他的態度才轉變，除了拒絕簽名之後，並拒絕收取違規單，他
    說他會找人過來拿」、「當時我們是在進行機動式交通整理勤務，我們在民生路
    上發現異議人以左手持行動電話在通話，當時我和丙○○一人騎一台巡邏機車，
    我們是沿民生路由西往東方向行進發現的，是會車時發現的，我是帶班勤務，我
    車子騎前面，丙○○騎在後面，丙○○應該也有看到，後來我們請異議人在民族
    路上停下來接受攔檢，我們攔檢時有告知異議人他是因為開車使用行動電話所以
    我們才取締他，異議人原先向我們陳述說他剛使用行動電話不久，請我們不要開
    單處罰他，然後我們要求異議人出示他的駕駛執照及行車執照，異議人跟我們說
    他認識我們警察局裡的長官，我們還是依法開單處罰，異議人後來就堅持說他沒
    有使用行動電話，拒絕在罰單上面簽名」，二人上開就異議人違規及取締情形之
    證詞，互核一致，已足認異議人確有於九十一年十一月二日下午四時三十八分許
    ，駕車行駛中撥打行動電話而手持行動電話附於耳邊之事實。異議人雖辯稱伊因
    繫於腰部之行動電話摩擦腹部肌肉感覺不適，乃將之卸下，擬交給右旁座之太太
    洪採雲保管，並未撥打云云，惟取締警員係於下午之光線明亮時分，因與異議人
    會車發現異議人將行動電話附於耳際，而掉轉機車攔查異議人並予開單處罰，徵
    諸當時客觀狀況，員警尚無誤認之虞；且異議人自承不認識開單員警，與之並無
    仇隙，則員警亦無挾怨報復而任意取締之可能。雖異議人陳稱係因繫於腰部之行
    動電話摩擦腹部肌肉感覺不適，將之卸下而擬交給右旁座之太太洪採雲保管云云
    ，惟異議人果無違規事實而有正當理由，衡諸常情，當會於警察取締開單之際偕
    同洪採雲力持異議以表清白，而非向員警求情輕縱並言及警界相關人士姓名企圖
    施壓，茲異議人自承其與洪採雲未就有無撥打行動電話一情向員警提出說明，且
    確有提及警界相關人士之舉，顯與一般無違規情事之駕駛人之反應有所不同，自
    難遽認異議人所辯無撥打行動電話云云係屬實在。又異議人所持用門號0000
    000000號（中華電信股份有限公司之門號）行動電話，於案發時固無通話
    紀錄，有通聯紀錄附卷可查，惟此僅足證明異議人斯時未進行通話，不能遽認異
    議人即無撥打之情事，本院審酌上情，並參酌中華電信股份有限公司所屬之行動
    電話門號，若遇有撥打不通或撥通後無人接聽之情形，均不予計費，且在通聯紀
    錄上亦無法顯示該等撥打情形，有本院向中華電信股份有限公司查詢之公務電話
    紀錄一紙附卷足憑，因認本件異議人於案發時確有撥打行動電話（但撥打不通或
    撥通後無人接聽即遭警取締）之事實，依法應予處罰。澎湖縣警察局交通警察隊
    以異議人行駛中撥接手持式行動電話為由，開單舉發，核屬正確，交通部公路局
    澎湖監理站以異議人行駛中使用手持式行動電話進行「通話」，予以裁罰，理由
    則有末當，依道路交通案件處理辦法第二十條之規定，應由本院撤銷交通部公路
    局澎湖監理站原裁決，逕依道路交通管理處罰條例第三十一條之一第一項裁定如
    主文第二項。
四、據上論斷，應依道路交通案件處理辦法第二十條，裁定如主文。
中      華  民      國      九十二     年      三    月     十一    日
                             臺 灣 澎 湖 地 方 法 院 交 通 法 庭
                                      法    官  陳     順     輝
右正本證明與原本無異。
如不服本裁定，應於裁定送達後五日內，向本院提出抗告狀（須附繕本）。
中      華      民      國      九十二     年      三    月     十三    日
                                      書 記 官  賴     淑     萍


司法院資訊處製作；財團法人民間司法改革基金會備份。
